臺灣南投地方法院刑事判決
110年度簡上字第57號
公  訴  人  臺灣南投地方檢察署檢察官
上  訴  人  
即  被  告  董源義


指定辯護人  本院公設辯護人許定國  
上列被告因竊盜案件，不服本院南投簡易庭中華民國110年10月1
9日所為110年度投簡字第344號第一審判決（聲請簡易判決處刑
書案號：110年度速偵字第181號），提起上訴，本院管轄之第二
審合議庭判決如下：
    主  文
上訴駁回。
    事  實
一、董源義意圖為自己不法之所有，基於竊盜之犯意，分別為下
    列行為：
　㈠於民國110年8月27日20時許，騎乘車牌號碼000-0000號普通重
    型機車行經林嬿粢位於南投縣○○市○○○000巷00○00號之居所前，
    見林嬿粢所有之2盆多肉植物盆栽及3盆多肉植物育苗盆栽，置
    於門前無人看管，遂徒手竊取得逞後，旋即騎乘上開機車逃離
    現場。
　㈡於110年8月29日20時許，騎乘上開機車行經徐玉華位於南投縣○○
    市○○○000巷00○00號住處前，見徐玉華所有之多肉植物盆栽1
    盆置於門前無人看管，徒手竊取上開盆栽得逞後，隨即騎車
    逃離現場。嗣於110年9月9日9時30分許，經警循線在董源義位
    於南投縣○○鄉○○村○○巷0○00○0號住處搜索查獲，並當場扣得3
    盆多肉植物盆栽（業已發還林嬿粢、徐玉華）。
二、案經林嬿粢、徐玉華告訴及南投縣政府警察局中興分局報告
    臺灣南投地方檢察署檢察官偵查後聲請簡易判決處刑。
    理  由
一、證據能力之認定：
  ㈠本判決所引用被告董源義以外之人於審判外之陳述，檢察官
    、被告及其辯護人於本院審理時均同意作為證據，迄辯論終
    結前未聲明異議，本院審酌上開證據資料作成時之情況，尚
    無違法不當及證明力明顯過低之瑕疵，認以之作為證據應屬
    適當，依刑事訴訟法第159條之5第1項規定，均有證據能力
    。另援引之非供述證據部分，並無證據證明係公務員違背法
    定程序所取得，檢察官、被告及其辯護人於本院審理時均不
    爭執其證據能力，迄辯論終結前未異議，本院審酌前揭非供
    述證據無顯不可信之情況與不得作為證據之情形，依刑事訴
    訟法第158條之4反面解釋，均有證據能力，俱與本案有關，
    並經本院提示予被告辨認、告以要旨而為合法調查，應得採
    為判決之基礎。
  ㈡至辯護人固於本院審理中主張卷內所附監視器照片（見偵卷
    第54-77頁）下方記載之加註意見應無證據能力等語，惟上
    開記載均未經本院引為判斷被告是否涉有本案犯行之基礎，
    即毋庸再說明其證據能力之有無，併予敘明。
二、認定犯罪事實所憑之證據及理由：訊據被告董源義固坦承警
    方於其家中所查獲之多肉植物盆栽3盆，分別為告訴人林嬿粢
    、徐玉華所有等事實，惟矢口否認有何竊盜之犯行，並以係
    於南投縣東閔路路旁所撿拾等詞置辯。惟查：
  ㈠被告家中所放置之多肉植物盆栽2、1盆，分屬告訴人林嬿粢、
    徐玉華所有等事實，業據被告於警詢、偵查、審理中，均自
    承不諱，核與證人即告訴人林嬿粢、徐玉華於警詢時之指訴
    情節相合，並有本院110年聲搜字第296號搜索票暨南投縣政
    府警察局中興分局搜索、扣押筆錄、扣押物品目錄表、扣押
    物品收據、贓物認領保管單2份、現場查獲照片19幀、告訴
    人林嬿粢住家現場照片5幀、被害人徐玉華指認勘查照片1幀
    、被害人徐玉華住家現場照片4幀等件（見偵卷第26-50頁）
    在卷為證，則此部分之事實，首堪認定。
  ㈡又依被告於警詢時供稱：「（問：當天【110年08月27日】你
    共搬取幾盆盆栽，以何種方式將盆栽載返你住處【南投縣○○
    鄉○○村○○巷0○00弄0號】？共竊取幾盆植栽？）答：我總共
    載2盆仙人掌盆栽，將盆栽放在機車腳踏板載回我住處。」
    、「（問：經報案人林嬿粢所稱其失竊盆栽為2大盆多肉植物
    及3盆育苗的小盆多肉植物，為何僅剩2大盆多肉植物，其他
    3盆育苗的小盆多肉植物目前位於何處？）答：可能是在我
    騎機車回家的過程不慎掉落，掉下去以後我就不要了。」、
    「（問：經警方提供報案人住家及路口監視器影像，供你確
    認，你於110年08月29日19時16分至19時25分前往南投市○○
    路000巷00弄00號大門右前方從事何事?)答：我要過去搬盆
    栽。」、「（問：當天【110年08月29日】你共搬取幾盆盆
    栽，以何種方式將盆栽載返你住處？共竊取幾盆植栽？）答
    ：我當天搬了1盆盆栽，我騎機車放在腳踏板，拿了以後就
    直接回家了。」、「（問：你為何又會前往南投市○○路000
    巷00弄00號及南投市○○路000巷00弄00號搬取盆栽？）答：
    因為我想說要把陽台擺設的整齊一點，所以又回去拿開花的
    仙人掌回家。」等語甚明，復於偵查中供稱「（問 ：是否
    記得你行竊的具體時間？）答：沒有印象，但我記得是分成
    兩次，那邊是一棟房子，一個在左邊一個在右邊，我也不確
    定是一戶還是兩戶。」等語明確，細譯被告就2次竊取犯行
    之遭竊盆栽數量、竊取之物品樣式為開花之多肉植物及案發
    地點等細節均供承明確，且與客觀上遭竊地點之週邊環境及
    客觀遭竊物品之外觀均為相符，亦與告訴人林嬿粢、徐玉華
    於警詢證述情節相合，是足認被告確於前開時、地，分別竊
    取告訴人林嬿粢所有之2盆多肉植物盆栽及3盆多肉植物育苗
    盆栽，及徐玉華所有之2盆多肉植物盆栽等節，應堪認定。
  ㈢又被告雖以係於路旁所撿拾而取得前開盆栽等詞置辯，然依
    扣案盆栽3盆照片所示（見偵卷第37-38頁），其上分別覆有
    養殖土或鵝卵石，且修剪整齊無雜草或其他植物叢生，與一
    般遭人棄置之廢棄盆栽，顯非相合，是被告前揭所辯，已難
    憑信；再者，依被告至現場指稱竊取前開盆栽之位置，與告
    訴人林嬿粢、徐玉華所稱遭竊位置均為相符，此有現場勘查
    照片、告訴人指認照片（見偵卷第39-42、45-50頁）為證，
    若被告真如其所稱係於路旁所拾得，自無從明確指出遭竊盆
    栽於案發地點之擺放位置，綜合前開事證以觀，足認被告確
    有為本案竊取犯行；則被告前揭所辯，應屬臨訟卸責之詞，
    實無可採。
  ㈣綜上，被告前揭所辯，無從採信，本案事證明確，被告犯行
    堪以認定，應依法論科。
三、核被告所為，均係犯刑法第320條第1項之竊盜罪。又被告所
    犯前開二罪間，犯意各別，行為互殊，應分論併罰。
四、駁回上訴之理由：
  ㈠原審認被告犯竊盜罪（共2罪）之罪證明確，並以行為人之責
    任為基礎，審酌被告除合於累犯加重其刑要件外，且前已有
    多次竊盜案件經法院判處罪刑確定之前科，其素行非佳，仍
    任意竊取告訴人林嬿粢、被害人徐玉華所有之多肉植物，顯
    然欠缺尊重他人財產權之觀念，所為顯值非難，且迄未與告
    訴人及被害人達成和解或調解並賠償其所受損害；兼衡其尚
    知坦承犯行之犯後態度，暨考量其於警詢中自陳國中肄業之
    智識程度、職業為零售業、貧困之家庭生活經濟狀況等一切
    情狀，分別量處有期徒刑4月、3月，並定應執行有期徒刑6
    月，均以1,000元折算1日作為易科罰金之折算標準，經核其
    認事用法並無違誤，量刑未逾越法定範圍，復已考量對被告
    有利、不利之因素，屬原審量刑裁量權之適法行使，無顯然
    違法、輕重失當而有違公平、比例及罪刑相當原則或裁量權
    濫用之情，亦屬妥適，被告及辯護人上訴意旨所執前詞，業
    經本院論駁如前，被告上訴為無理由，應予駁回。
  ㈡被告於原審坦承犯行，嗣於本院審理時翻異先前認罪之供述
    ，飾詞卸責，絲毫未慮及任意在告訴人住家門前竊取如犯罪
    事實欄所示之物，不僅侵害他人財產法益，亦已危害社會治
    安，縱其個人因素或有可憫之處，究非得作為犯罪造成他人
    損害之正當理由，犯後態度難謂良好，然由被告上訴或為被
    告之利益而上訴者，除因原審判決適用法條不當而撤銷者外
    ，第二審法院不得諭知較重於原審判決之刑，刑事訴訟法第
    370條定有明文。易言之，由被告上訴或為被告之利益而上
    訴，僅限於因原審判決適用法條不當而撤銷者，始可諭知較
    重之刑。本案經原審判決後，檢察官並未上訴，雖被告上訴
    後之犯後態度可議，但因本案係被告上訴，且原審判決並無
    適用法條不當之情形，基於前述刑事訴訟法之不利益變更原
    則，自不得諭知較原審判決為重之刑，附此敘明。
據上論斷，應依刑事訴訟法第455條之1第1項、第3項、第368條
，判決如主文。
本案經檢察官黃慧倫聲請簡易判決處刑，檢察官林孟賢到庭執行
職務。
中　　華　　民　　國　　111 　年　　7 　　月　　14　　日
　　　　　　　　　刑事第二庭審判長法　官  楊國煜
　　　　　　　　　                法  官  顏紫安
　　　　　　　　　                法  官　劉彥宏
以上正本證明與原本無異。
不得上訴。
                                  書記官  劉  綺
中　　華　　民　　國　　111 　年　　7 　　月　　15　　日
　　　　　　　　　　　　　　　　　　
附錄本案論罪科刑法條：
中華民國刑法第320條
意圖為自己或第三人不法之所有，而竊取他人之動產者，為竊盜
罪，處5年以下有期徒刑、拘役或50萬元以下罰金。
意圖為自己或第三人不法之利益，而竊佔他人之不動產者，依前
項之規定處斷。
前二項之未遂犯罰之。